---
title: "Zaawansowana Eksploracja Danych - Projekt"
author: "Tomasz Chudziak"
date: "14/11/2021"
output: 
  html_document:
    toc: true
    toc_float: 
      collapsed: false
      smooth_scroll: false
    number_sections: true
    theme: united
    highlight: espresso
    downcute_theme: "chaos"
    css: "my.css"
---

```{r setup, include=FALSE}
knitr::opts_chunk$set(echo = TRUE)
knitr::opts_chunk$set(message = FALSE)
knitr::opts_chunk$set(warning = FALSE)
```
# Biblioteki
Wykorzystane biblioteki:

* readxl - wczytuje plik xlsx, 
* dplyr, tidyr, lubridate, tibble, zoo - manipuluje danymi,
* ggplot2, lattice, plotly, rmarkdown - wizualizacja danych,
* DT - tworzy estetyczne tabele,
* ggcorrplot - wizualizuje graficznie korelacje,
* caret - tworzenie modelu predykcji

```{r wczytanie_niezbednych_bibliotek}
library(readxl)
library(dplyr)
library(tidyr)
library(ggplot2)
library(DT)
library(lattice)
library(plotly)
library(lubridate)
library(tibble)
library(rmarkdown)
library(zoo)
library(ggcorrplot)
library(caret)

```

```{r kod_pomocniczy, echo=FALSE, results='hide'}
setwd("D:\\studia\\ZED\\projekt\\Data pack\\")

prettyTable <- function(table_df, round_digits=2) {
    DT::datatable(table_df, style="bootstrap", filter = "top", rownames = FALSE, extensions = "Buttons", options = list(dom = 'Bfrtip', buttons = c('copy', 'csv', 'excel', 'pdf', 'print'))) %>% formatRound(names(dplyr::select_if(table_df, is.numeric)), round_digits)
}


translate <- read_excel("World_Development_Indicators.xlsx", 
                        sheet=2, 
                        col_types = "text"
                        )

translateIndicator<-function(code){
  translate%>%filter(Code==code)%>%select("Indicator Name")%>%unlist(., use.names=FALSE)
}
```
# Dane

## Wczytanie danych

Poniższy blok kodu wczytuje dane:

* **goldPrice** - ceny złota,
* **currencyExchangeRates** - kursy wymiany walut,
* **spComposite** - indeks giełdowy amerykańskich akcji firmy Standard & Poor's,
* **worldDevelopmentIndicators** - światowe wskaźniki rozwoju,

```{r wczytanie danych}
setwd("D:\\studia\\ZED\\projekt\\Data pack\\")
goldPrice <- as_tibble(read.csv(file = "Gold prices.csv"))
currencyExchangeRates <-  as_tibble(read.csv(file = "CurrencyExchangeRates.csv"))
spComposite <-  as_tibble(read.csv(file = "S&P Composite.csv"))
worldDevelopmentIndicators <- as_tibble(read_excel("World_Development_Indicators.xlsx"))
```

Poniższy blok kodu wczytuje dane odnośnie bitcoina:

* BCHAIN_metadata - dane dotyczące wczytanych danych,
* BCHAIN-MKPRU - ceny bitcoina

  
```{r wczytanie_danych_o_bitcoinie}
setwd("D:\\studia\\ZED\\projekt\\Data pack\\Bitcoin")
bchain_metadata  <- read.csv(file = "BCHAIN_metadata.csv")
bchain_mkpru <- read.csv(file = "BCHAIN-MKPRU.csv")

```



## Ceny złota
Podsumowanie surowych danych.
```{r ceny_zlota_podsumowanie}
summary(goldPrice)

```
Do dalszej analizy użyto cen złota podanej w dolarach, ponieważ miała ona najmniej nieustalonych wartości. Dane zostały zmodyfikowane, aby osiągnąć pojedynczą cenę złota na konkretny dzień. Wymagało to obliczania średniej z dwóch kolumn (ceny AM oraz PM, w przypadku braku  jednej z nich brana jest dostępna wartość).

```{r ceny_zlota_standaryzacja}
gp<- goldPrice %>% 
    mutate(Date=as.Date(Date,format="%Y-%m-%d")) %>% 
    mutate(usd=
        ifelse(is.na(USD..AM.), USD..PM.,
            ifelse(is.na(USD..PM.), USD..AM.,
                round((USD..AM.+USD..PM.)/2.0,digits=2)
            )
        ),
        gbp=
        ifelse(is.na(GBP..AM.), GBP..PM.,
            ifelse(is.na(GBP..PM.), GBP..AM.,
                round((GBP..AM.+GBP..PM.)/2.0,digits=2)
            )
        ),
        euro=
        ifelse(is.na(EURO..AM.), EURO..PM.,
            ifelse(is.na(EURO..PM.), EURO..AM.,
                round((EURO..AM.+EURO..PM.)/2.0,digits=2)
            )
        )
    ) %>% 
    rename(g_date=Date, g_usd=usd, g_gbp=gbp,g_euro=euro) %>%
    select(g_date,g_usd,g_gbp,g_euro)

summary(gp)

gg<- ggplot(data=gp, aes(g_date)) + 
  geom_line(aes(y = g_usd, colour = "g_usd")) + 
  geom_line(aes(y = g_euro, colour = "g_euro")) + 
  geom_line(aes(y = g_gbp, colour = "g_gbp"))

ggplotly(gg)
```

Z powyższego wykresu można spostrzec, że ceny złota w różnych walutach zachowują się podobnie.

## Kursy walut

Poniżej znajduje się krótkie podsumowanie wczytanych kursów walut.

```{r kursy_wymiany_walut_podsumowanie}
colnames(currencyExchangeRates)
nrow(currencyExchangeRates)
summary(currencyExchangeRates)
```

Poniższa komórka odpowiedzialna jest za rozpłaszenie danych w celu ułatwienia operowania na danych.

```{r kursy_walut_rozplaszczenie_danych}
cer <- currencyExchangeRates %>%
  mutate(Date=as.Date(Date,format="%Y-%m-%d"))%>%
  gather(key="currency", value="value", 2:52) %>%
  filter(!is.na(value))

summary(cer)

cerTmp<-cer %>% filter(currency %in% c("Euro","Polish.Zloty","Japanese.Yen","U.S..Dollar"))
ggplot(data=cerTmp,aes(x=Date, y=value))+geom_line()+ facet_wrap(~currency, scales = "free", ncol = 2)
```
Prezentacja wybranych wartości

## Indeks giełdowy Standard & Poor's

Poniższy kod prezentuje podsumowanie surowych danych. Można zauważyć, że jest w nich niewielka ilość brakujących wartości. W związku, z czym uzupełniono je danymi z wartościami z pomiaru poprzedniego dnia w przypadku i ich braku z dnia następnego. Nie usuwano wierszy, ponieważ brakujących wartości nie było dużo, a najbliższa wartość może oddawać najbardziej zbliżony stan.

```{r indeks_gieldowy}

spComposite <- spComposite %>%
  mutate(Year=as.Date(Year,format="%Y-%m-%d")) %>%
  arrange(Year)

summary(spComposite)
head(spComposite)
count(spComposite)

spComposite <- spComposite %>% fill(names(.),.direction="updown")

summary(spComposite)

spComposite <- spComposite%>%
  mutate(month = format(Year, "%m"), year = format(Year, "%Y"))%>%
  select(-c('Year'))

head(spComposite)

ggplot(data=spComposite, aes(x=make_date(year=year, month=month),y=Earnings)) + geom_line() 
ggplot(data=spComposite, aes(x=make_date(year=year, month=month),y=CPI)) + geom_line()

tmpdf <- spComposite %>% select(-c(month,year))
corr <- round(cor(tmpdf), 1)
ggcorrplot(corr, type = "lower", lab = TRUE)
```

## Światowe wskaźniki rozwoju

Poniżej znajduje się podsumowanie danych dotyczących światowych wskaźników rozwoju. 
Analiza ich wymagała zmiany struktury danych. Został stworzony dataframe, w którym pojedyncza obserwacja dotyczy jednego wskaźnika w danym roku i miejscu. Nie uzupełniano brakujących wartości w danych, ponieważ mnogość i różnorodność wskaźników nie pozwala, by zrobić to w sposób uniwersalny.

```{r swiatowe_wskazniki_rozwoju}
 colnames(worldDevelopmentIndicators)

wdi <- gather(worldDevelopmentIndicators,key="year", value="developmentIndicators", 5:55) %>%
  mutate(year = substr(year,1,4)) %>%
  filter(developmentIndicators!="..") %>%
  mutate_at("developmentIndicators", as.numeric) %>%
  mutate_at("year", as.numeric) %>%
  rename(countryCode="Country Code") %>%
  rename(indicator="Series Code") %>%
  rename(seriesName="Series Name")
  
wdi_tmp <-wdi %>% filter(countryCode %in% c("DEU","USA","GBR","JPN","RUS","IDN","POL","WLD","CHN"))

summary(wdi_tmp)

z <- translate%>%select("Indicator Name")
paged_table(z, options = list(cols.print = 10,cols.min.print=1))


gdpchart <- wdi_tmp %>% filter(indicator =="NY.GDP.MKTP.CD" & countryCode != "WLD")
xyplot(developmentIndicators ~ year | countryCode, data = gdpchart,layout=c(4,2), 
       grid = TRUE, main="GDP (current US$)")

gdpchart <- wdi_tmp %>% filter(indicator =="SP.URB.TOTL.IN.ZS" & countryCode != "WLD")
xyplot(developmentIndicators ~ year | countryCode, data = gdpchart,layout=c(4,2), 
       grid = TRUE, main="Urban population (% of total population)")

gdpchart <- wdi_tmp %>% filter(indicator =="SH.STA.SUIC.P5" & countryCode != "WLD")
xyplot(developmentIndicators ~ year | countryCode, data = gdpchart,layout=c(4,2), 
       grid = TRUE, main="Suicide mortality rate (per 100,000 population)")

gdpchart <- wdi_tmp %>% filter(indicator =="CM.MKT.TRAD.CD" & countryCode != "WLD")
xyplot(developmentIndicators ~ year | countryCode, data = gdpchart,layout=c(4,2), 
       grid = TRUE, main="Stocks traded, total value (current US$)")

```

## Bitcoin

W tej sekcji wczytano dane dotyczące bitcoina. Zbiór nie zawierał pustych wartości. Wartym odnotowania jest fakt, że zanotowane ceny w pewnych momentach wynoszą 0 dolarów.

```{r bitcoin_wiadomosci}
bchain_metadata %>%
  filter(code %in% c("MKPRU")) %>% 
  select(code, name)


summary(bchain_mkpru)
bchain_mkpru<- bchain_mkpru %>% 
  mutate(Date=as.Date(Date,format="%Y-%m-%d"))%>%
  filter(Value!=0)
gg <- ggplot(data=bchain_mkpru, aes(x=Date,y=Value)) + geom_line() 

ggplotly(gg)
```

# Badanie powiązań

## Ceny złota a cena bitcoina

W tym rozdziale badać będę korelację między cenami złota i kryptowaluty. Na poniższym wykresie można zobaczyć zależność ceny drogocennego metalu oraz Bitcoina. Jeżeli wartości byłyby w silnej korelacji, punkty na wykresie znajdowałyby się na przekątnych wykresu.  Można zobaczyć, że dopiero od 2017 roku warto badać tę zależność. Niestety korelacja w tych latach nie jest znacząca, najwyższą przypada na rok 2019 i wynosi około 0,7. W pozostałych latach ciężko odnaleźć zależność.

```{r ceny_zlota_a_ceny_bitcona_interaktywny_wykres}
df <- bchain_mkpru %>% left_join(gp,c("Date"="g_date")) %>%
  select(Date, Value, g_usd)%>%
  filter(!is.na(Value) & !is.na(g_usd))

df2 <- df%>%
  mutate(month = format(Date, "%m"), year = format(Date, "%Y")) %>%
  group_by(month, year) %>%
  summarise_at(c("g_usd","Value"),mean, na.rm = TRUE) %>%
  rename(avgGold=g_usd,avgBit=Value)%>%
  filter(avgGold!=0 & avgBit!=0)%>%
  mutate(date = make_date(year=year, month=month))
  
gg <- ggplot(df2, aes(x=avgGold, y=avgBit,frame=year))+ geom_point()
ggplotly(gg)
```

```{r ceny_zlota_a_ceny_bitcona}
coeff <- 40
goldColor <-"green"
bitcoinColor<-"red"

ggplot(df, aes(x=Date))+
  geom_line(aes(y=g_usd), color=goldColor) +
  geom_line(aes(y=Value/coeff), color=bitcoinColor) +
  scale_y_continuous(
    name = "cena złota",
    sec.axis = sec_axis( trans=~.*coeff,name="cena bitcoina")
  ) +
  theme(
    axis.title.y = element_text(color = goldColor, size=13),
    axis.title.y.right = element_text(color = bitcoinColor, size=13)
  )+
  xlim(as.Date("2017-01-01",format="%Y-%m-%d"),as.Date("2021-09-29",format="%Y-%m-%d"))
```


```{r ceny_zlota_bitcona_korelacja}
df1 <- gp %>% select(g_usd,g_date) %>% rename(Date=g_date)
df2 <- df1%>% inner_join(bchain_mkpru)%>%
  group_by(year =year(Date)) %>%
  summarize(corel=cor(g_usd,Value))

ggplot(data=df2, aes(x=as.character(year), y=corel)) +
  xlab("year")+
  ylab("correlation")+
  geom_bar(stat="identity", width=0.2)

```

## Cena złota a waluty światowe

W tej sekcji badano korelację ceny złota pomiędzy kursami walut. Poniżej znajduje się tabelka z wynikami wszystkich walut. Warto zauważyć, że nie można było wyznaczyć korelacji z walutami: Bahrain.Dinar, Qatar.Riyal, Rial.Omani oraz U.S..Dollar. Jest to spowodowane tym, że ich wartości każdego pomiaru są jednakowe.


```{r}
gp_tmp <- gp %>% select(g_date, g_usd) %>% rename(Date=g_date, Value=g_usd)
currency <- unlist(unique(cer[c("currency")]))

experiment <- data.frame(indicator=c(),corelation=c())

for(i in currency){
  tmp <- cer%>%filter(currency==i)%>%
   inner_join(gp_tmp)%>%drop_na(value,Value) 
  
  corelation <- cor(tmp[c("value")],tmp[c("Value")])
  
  tmp<-data.frame(i,corelation)
  colnames(tmp)<-c("currency","corelation")
  rownames(tmp) <- NULL
  experiment<- rbind(experiment,tmp)
}

e<-experiment %>% arrange(desc(corelation))
prettyTable(e)
```

## Cena złota a wskaźniki światowe

W tym eksperymencie badana była korelacja między cenami złota oraz wskaźnikami światowymi. Wymagało to obliczenia średniej ceny złota dla poszczególnych lat ponieważ wskaźniki rejestrowane były dla poszczególnych lat. Postanowiłem również nie skupiać się na konkretnym kraju tylko na całości pomiarów. W praktyce oznaczało to wykorzystanie danych globalnych dla całego świata.

```{r ceny_zlota_a_swiatowe_wskazniki}
gpTmp <-gp %>% 
  mutate(year = format(g_date, "%Y")) %>%
  group_by(year) %>%
  summarise_at(vars(g_usd),list(avg = mean))%>%
  select(year,avg)%>%
  mutate_at("year", as.numeric)

wdiTmp <- wdi %>%
  filter(countryCode =="WLD")%>%
  select(year,developmentIndicators, seriesName ,indicator)

factor<- unlist(unique(wdiTmp[c("indicator")]))

experiment <- data.frame(indicator=c(),corelation=c())

for(i in factor){
  wdiInd <- wdiTmp%>% filter(indicator ==i) %>%
   inner_join(gpTmp,by="year")
  
  corelation <- cor(wdiInd[c("developmentIndicators")],wdiInd[c("avg")])
  
  tmp<-data.frame(i,corelation)
  colnames(tmp)<-c("indicator","corelation")
  rownames(tmp) <- NULL
  experiment<- rbind(experiment,tmp)

}
```
                  
<!-- GDP (current US$) https://jii.pm-research.com/content/3/1/83/tab-pdf-disaabled -->

```{r wskazniki_zloto_dodatnia_korelacja}
result1_experiment <- experiment %>% filter(corelation>0.9)
result1_experiment$description<-mapply(translateIndicator, result1_experiment$indicator)
prettyTable(result1_experiment %>% select(description, corelation))
```
Powyższa tabela prezentuje `r count(result1_experiment)` różnych wskaźników, które mają wysoki (powyżej 0.9) współczynnik korelacji z ceną złota.

```{r wskazniki_zloto_ujemna_korelacja}
result2_experiment <- experiment %>% filter(corelation< (-0.9))
result2_experiment$description<-mapply(translateIndicator, result2_experiment$indicator)
prettyTable(result2_experiment %>% select(description, corelation))
```
Powyższa tabela prezentuje `r count(result2_experiment)` różnych wskaźników, które mają wysoki (poniżej -0.9) współczynnik korelacji z ceną złota.


## Ceny złota a ceny akcji 

Poniższa tabela prezentuje zależności pomiędzy cenami złota oraz cenami spółki.

```{r ceny_zlota_a_ceny_akcji}
df1 <- gp %>% 
  select(g_date,g_usd) %>% 
  mutate(month = format(g_date, "%m"), year = format(g_date, "%Y"))%>% 
  group_by(month, year) %>%
  mutate(g_usd = na.aggregate(g_usd, FUN = mean,na.rm=TRUE))%>%
  mutate(Year = make_date(month=month,year=year))%>%
  select(Year,g_usd)

df2 <- spComposite %>%
  mutate(Year = make_date(month=month,year=year))

df3 <- df2 %>%
  inner_join(df1)%>%
  mutate(month = format(Year, "%m"), year = format(Year, "%Y"))

x<-cor(x=df3$g_usd, y=df3[!names(df3) %in% c("Year","g_usd","month","year")], use = "complete.obs" )
x <- as.data.frame(t(x))%>% rename(corelation=V1) %>% arrange(desc(corelation))

x<-rownames_to_column(x, "NAME")
prettyTable(x)
```

## Cena bitcoina oraz akcje spółki

Poniższa tabela prezentuje zależności pomiędzy cenami bitcoina oraz cenami spółki.

```{r ceny_bitcoina}
df1 <- bchain_mkpru %>%
  mutate(month = format(Date, "%m"), year = format(Date, "%Y"))%>%
  group_by(month, year) %>%
  mutate(Value = na.aggregate(Value, FUN = mean,na.rm=TRUE))%>%
  mutate(Year = make_date(month=month,year=year))%>%
  select(Year,Value)%>%select(-c("month","year"))
  
df2 <- spComposite %>% mutate(Year = make_date(month=month,year=year))%>%select(-c("month","year"))

df3 <- df2 %>% inner_join(df1)%>%select(-c("month","year"))

x <- cor(x=df3$Value, y=df3[!names(df3) %in% c("Year","Value")], use = "complete.obs" )
x <- as.data.frame(t(x))%>% rename(corelation=V1) %>% arrange(desc(corelation))
 
x<-rownames_to_column(x, "NAME")
prettyTable(x)
```

## Cena bitcoina oraz inne waluty

Poniższa tabela prezentuje zależności pomiędzy cenami bitcoina oraz kursami walut.

```{r bitcoin_vs_inne_waluty}

bp <- bchain_mkpru
currency <- unlist(unique(cer[c("currency")]))

experiment <- data.frame(indicator=c(),corelation=c())

for(i in currency){
  tmp <- cer%>%filter(currency==i)%>%
   inner_join(bp)%>%drop_na(value,Value) 
  
  corelation <- cor(tmp[c("value")],tmp[c("Value")])
  
  tmp<-data.frame(i,corelation)
  colnames(tmp)<-c("currency","corelation")
  rownames(tmp) <- NULL
  experiment<- rbind(experiment,tmp)
}

e<-experiment %>% arrange(desc(corelation))
prettyTable(e)
```

## Cena bitcoina a wskaźniki światowe

Poniższa tabela prezentuje zależności pomiędzy cenami bitcoina oraz wskaźnikami światowego rozwoju.

```{r bitcoin_wskazniki}
bp <- bchain_mkpru

df2 <- bchain_mkpru%>%
  mutate(year = format(Date, "%Y")) %>%
  group_by(year) %>%
  summarise(avgBit= mean(Value)) %>%
  transform(year = as.numeric(year))

wdiTmp <- wdi %>%
  filter(countryCode =="WLD")%>%
  select(year,developmentIndicators, seriesName ,indicator)


factor<- unlist(unique(wdiTmp[c("indicator")]))
experiment <- data.frame(indicator=c(),corelation=c())

for(i in factor){
  wdiInd <- wdiTmp%>% filter(indicator ==i) %>%
   inner_join(df2,by="year")

  corelation <- cor(wdiInd[c("developmentIndicators")],wdiInd[c("avgBit")])
  tmp<-data.frame(i,corelation)
  colnames(tmp)<-c("indicator","corelation")
  rownames(tmp) <- NULL
  experiment<- rbind(experiment,tmp)
}

result3_experiment <- experiment %>% filter(corelation>0.9)
result3_experiment$description<-mapply(translateIndicator, result3_experiment$indicator)
prettyTable(result3_experiment %>% select(description, corelation))
```
# Przewidywanie cen

## Wybór atrybutów

W tej części skupiono się na przewidywaniu cen złota, ponieważ wartości tego zbiór posiadały większą korelację ze zbiorem kursów walut w porównaniu do cen kryptowaluty. W tym celu wykorzystano poniższe 

* cen spółek:
  + CPI
  + Real.Earnings
  + Dividend
* wskaźniki światowe:
  + GDP (current US$)
* kursy walut:
  + Australian.Dollar
  + Brunei.Dollar
  
wskaźniki światowe: GDP (current US$)
  
```{r wizualizacja_wybranych_atrybutow_GPD}
# wdi_tmp <-wdi %>% filter(countryCode %in% c("WLD"))
# 
# gdpchart <- wdi_tmp %>% filter(indicator =="NY.GDP.MKTP.CD" & countryCode != "WLD")
# 
# xyplot(developmentIndicators ~ year | countryCode, data = gdpchart,layout=c(4,2),
#        grid = TRUE, main="GDP (current US$)")
# 
# 
# gg <- ggplot(data=bchain_mkpru, aes(x=Date,y=Value)) + geom_line() 
# ggplotly(gg)
```

```{r predykcja_cen_zlota_przygotowanie_danych}
df_gold <- gp %>%
  select(g_date,g_usd) %>% rename(Date=g_date)

df_stonks <- spComposite %>% 
  select(year, month, Dividend, CPI, Real.Earnings)%>%
  mutate(year=as.integer(year), month=as.integer(month))

prettyTable(result1_experiment) #NY.GDP.MKTP.CD


df_wld <- wdi %>%
  filter(countryCode=="WLD" & indicator=="NY.GDP.MKTP.CD") %>%
  rename(GPDpc=developmentIndicators)%>%
  select(GPDpc, year)


df_cur_Australian.Dollar <- cer %>% filter(currency %in% c("Australian.Dollar"))%>%
  rename(Australian.Dollar=value) %>% select(Date, Australian.Dollar)
df_cur_Brunei.Dollar <- cer %>% filter(currency %in% c("Brunei.Dollar"))%>%
  rename(Brunei.Dollar=value) %>% select(Date, Brunei.Dollar)
df_cur <- merge(df_cur_Australian.Dollar, df_cur_Brunei.Dollar, by="Date")


all_ <- df_gold %>% inner_join((df_cur)) %>%
  mutate(month =as.integer(format(Date, "%m")), year =as.integer( format(Date, "%Y")))%>%
  inner_join(df_stonks, by = c("year" = "year", "month" = "month"))%>%
  inner_join(df_wld, by=c("year"="year")) %>%select(-c(year, month))


summary(all_)
count(all_)

all_together <- all_ %>% select(-c(Date))

```

## Tworzenie modelu

```{r predykcja_cen}
set.seed(9)

inTraining <- 
    createDataPartition(
        y = all_together$g_usd,
        p = .75,
        list = FALSE)

training <- all_together[ inTraining,]
testing  <- all_together[-inTraining,]


fitControl <- trainControl(method = "repeatedcv",
                        number = 10,
                        repeats = 10)

model <- train(g_usd ~ .,
               data = training,
               method = "ctree",  # ctree>lm
               trControl = fitControl)  

model
```

## Ewaluacja modelu

```{r sprawdzanie_na_zbiorze_testowym}
predictions <- predict(model, testing)
postResample(pred = predictions, obs = testing$g_usd)

tmp<- testing
tmp$pred<-predictions
tmp<-tmp%>%select(g_usd,pred)
head(tmp)
```
