---
title: "Zaawansowana Eksploracja Danych - Projekt"
author: "Tomasz Chudziak"
date: "14/11/2021"
output: 
  html_document:
    toc: true
    toc_float: 
      collapsed: false
      smooth_scroll: false
    number_sections: true
    theme: united
    highlight: espresso
    downcute_theme: "chaos"
    css: "my.css"
---

```{r setup, include=FALSE}
knitr::opts_chunk$set(echo = TRUE)
knitr::opts_chunk$set(message = FALSE)
knitr::opts_chunk$set(warning = FALSE)
```
# Wstęp

Poniższy raport przedstawia proces tworzenia modelu służącego do przewidywania cen złota. W tym celu wykorzystane zostało pięć zbiorów danych:

* cen złota w latach 1968-2021,
* kursy walut w latach 1995-2018,
* miesięcznyne wyniki S&P Composite w latach 1871-2021,
* światowe wskaźniki rozwoju w latach 1970-2020,
* ceny bitcoina w latach 2010-2021.

Głównym celem było stworzenie regresora, który przewidywałby ceny złota na podstawie danych z powyższych zbiorów. Do seleckji atrybutów wykorzystana została korelacja Pearsona. Ze zbioru kursu walut została wykorzystana historia kursu dolara australijskiego oraz dolara brunejskiego. Ze zbioru miesięcznych wyników S&P Composite wskaźnik CPI, wartość dywidend oraz prawdziwe zarobki. Ze zbioru wskaźników rozwoju światowy wskaźnik PKB.

Ostatecznie udało się stworzyć regresor o podanych wynikach:  

* RMSE 26.3441912
* MAE 10.9177527
* Rsquared 0.9969315
   
Po badaniu istotności wykorzystanych atrybutów okazało się, że najmniejszy wpływ miał światowy wskaźnik PKB, może być to spowodowane tym, że celem zadania było obliczenie wartości złota w konkretnym dniu, natomiast wskaźnik ten był liczony dla całego roku.

# Biblioteki

Wykorzystane biblioteki:

* readxl - wczytuje plik xlsx, 
* dplyr, tidyr, lubridate, tibble, zoo - manipuluje danymi,
* ggplot2, lattice, plotly, rmarkdown - wizualizacja danych,
* DT - tworzy estetyczne tabele,
* ggcorrplot - wizualizuje graficznie korelacje,
* caret - tworzenie modelu predykcji

```{r wczytanie_niezbednych_bibliotek, message=FALSE, warning=FALSE}
library(readxl)
library(dplyr)
library(tidyr)
library(ggplot2)
library(DT)
library(lattice)
library(plotly)
library(lubridate)
library(tibble)
library(rmarkdown)
library(zoo)
library(ggcorrplot)
library(caret)

```

```{r kod_pomocniczy, echo=FALSE, results='hide'}
setwd("D:\\studia\\ZED\\projekt\\Data pack\\")

prettyTable <- function(table_df, round_digits=2) {
    DT::datatable(table_df, style="bootstrap", filter = "top", rownames = FALSE, extensions = "Buttons", options = list(dom = 'Bfrtip', buttons = c('copy', 'csv', 'excel', 'pdf', 'print'))) %>% formatRound(names(dplyr::select_if(table_df, is.numeric)), round_digits)
}


translate <- read_excel("World_Development_Indicators.xlsx", 
                        sheet=2, 
                        col_types = "text"
                        )

translateIndicator<-function(code){
  translate%>%filter(Code==code)%>%select("Indicator Name")%>%unlist(., use.names=FALSE)
}
```
# Dane

## Wczytanie danych

Poniższy blok kodu wczytuje dane:

* **goldPrice** - ceny złota,
* **currencyExchangeRates** - kursy wymiany walut,
* **spComposite** - indeks giełdowy amerykańskich akcji firmy Standard & Poor's,
* **worldDevelopmentIndicators** - światowe wskaźniki rozwoju,

```{r wczytanie danych}
setwd("D:\\studia\\ZED\\projekt\\Data pack\\")
goldPrice <- as_tibble(read.csv(file = "Gold prices.csv"))
currencyExchangeRates <-  as_tibble(read.csv(file = "CurrencyExchangeRates.csv"))
spComposite <-  as_tibble(read.csv(file = "S&P Composite.csv"))
worldDevelopmentIndicators <- as_tibble(read_excel("World_Development_Indicators.xlsx"))
```

Poniższy blok kodu wczytuje dane odnośnie bitcoina:

* BCHAIN_metadata - dane dotyczące wczytanych danych,
* BCHAIN-MKPRU - ceny bitcoina

  
```{r wczytanie_danych_o_bitcoinie}
setwd("D:\\studia\\ZED\\projekt\\Data pack\\Bitcoin")
bchain_metadata  <- read.csv(file = "BCHAIN_metadata.csv")
bchain_mkpru <- read.csv(file = "BCHAIN-MKPRU.csv")

```



## Ceny złota
Podsumowanie surowych danych.
```{r ceny_zlota_podsumowanie}
summary(goldPrice)

```
Do dalszej analizy użyto cen złota podanej w dolarach, ponieważ miała ona najmniej nieustalonych wartości. Dane zostały zmodyfikowane, aby osiągnąć pojedynczą cenę złota na konkretny dzień. Wymagało to obliczania średniej z dwóch kolumn (ceny AM oraz PM, w przypadku braku  jednej z nich brana była dostępna wartość).

```{r ceny_zlota_standaryzacja}
gp<- goldPrice %>% 
    mutate(Date=as.Date(Date,format="%Y-%m-%d")) %>% 
    mutate(usd=
        ifelse(is.na(USD..AM.), USD..PM.,
            ifelse(is.na(USD..PM.), USD..AM.,
                round((USD..AM.+USD..PM.)/2.0,digits=2)
            )
        ),
        gbp=
        ifelse(is.na(GBP..AM.), GBP..PM.,
            ifelse(is.na(GBP..PM.), GBP..AM.,
                round((GBP..AM.+GBP..PM.)/2.0,digits=2)
            )
        ),
        euro=
        ifelse(is.na(EURO..AM.), EURO..PM.,
            ifelse(is.na(EURO..PM.), EURO..AM.,
                round((EURO..AM.+EURO..PM.)/2.0,digits=2)
            )
        )
    ) %>% 
    rename(g_date=Date, g_usd=usd, g_gbp=gbp,g_euro=euro) %>%
    select(g_date,g_usd,g_gbp,g_euro)

summary(gp)

gg<- ggplot(data=gp, aes(g_date)) + 
  geom_line(aes(y = g_usd, colour = "g_usd")) + 
  geom_line(aes(y = g_euro, colour = "g_euro")) + 
  geom_line(aes(y = g_gbp, colour = "g_gbp"))

ggplotly(gg)
```
Powyższy wykres ilustruje zmiany cen złota w latach 1968-2021. Można na nim zauważyć, że ceny złota w różnych walutach zachowują się podobnie. Jedyna waluta, która ma znacząco krótszy czas pomiaru to euro. Pierwszy pomiar cen odnotowano w 05/01/1999r. czyli cztery dni od oficjalnego wejścia do  obiegu owej waluty.

## Kursy walut

Poniżej znajduje się krótkie podsumowanie wczytanych kursów walut.

```{r kursy_wymiany_walut_podsumowanie}
colnames(currencyExchangeRates)
currencyExchangeRates<-currencyExchangeRates%>% mutate(Date=as.Date(Date,format="%Y-%m-%d"))
currencyRowNumber<-nrow(currencyExchangeRates)
summary(currencyExchangeRates)
```

Poniższa komórka odpowiedzialna jest za rozpłaszenie danych w celu ułatwienia operowania na danych.

```{r kursy_walut_rozplaszczenie_danych}
cer <- currencyExchangeRates %>%
  gather(key="currency", value="value", 2:52) %>%
  filter(!is.na(value))

summary(cer)
```
Zbiór kursów walut zawierał `r currencyRowNumber` pomiarów pomiędzy 1995 a 2018 rokiem. Dotyczył 51 różnych walut. Niestety prawie żadna nie była pozbawiona wartości nieznanych. Dane wymagały zmiany charakteru obserwacji. Poprzednio były to pomiary wszystkich walut w danym dniu, zmieniono to na pomiar jednej waluty w konkretnym dniu. Brakujące wartości zostały usunięte.

## Indeks giełdowy S&P

Poniższy kod prezentuje podsumowanie surowych danych. Można zauważyć, że jest w nich niewielka ilość brakujących wartości. W związku, z czym uzupełniono je danymi z wartościami z pomiaru poprzedniego dnia w przypadku i ich braku z dnia następnego. Nie usuwano wierszy, ponieważ brakujących wartości nie było dużo, a najbliższa wartość może oddawać najbardziej zbliżony stan.

```{r indeks_gieldowy}

spComposite <- spComposite %>%
  mutate(Year=as.Date(Year,format="%Y-%m-%d")) %>%
  arrange(Year)

summary(spComposite)
head(spComposite)
count(spComposite)

spComposite <- spComposite %>% fill(names(.),.direction="updown")

summary(spComposite)

spComposite <- spComposite%>%
  mutate(month = format(Year, "%m"), year = format(Year, "%Y"))%>%
  select(-c('Year'))

head(spComposite)
```

## Światowe wskaźniki rozwoju

Poniżej znajduje się podsumowanie danych dotyczących światowych wskaźników rozwoju. 
Analiza ich wymagała zmiany struktury danych. Został stworzony dataframe, w którym pojedyncza obserwacja dotyczy jednego wskaźnika w danym roku i miejscu. Nie uzupełniano brakujących wartości w danych, ponieważ mnogość i różnorodność wskaźników nie pozwala, by zrobić to w sposób uniwersalny.

```{r swiatowe_wskazniki_rozwoju}
 colnames(worldDevelopmentIndicators)

wdi <- gather(worldDevelopmentIndicators,key="year", value="developmentIndicators", 5:55) %>%
  mutate(year = substr(year,1,4)) %>%
  filter(developmentIndicators!="..") %>%
  mutate_at("developmentIndicators", as.numeric) %>%
  mutate_at("year", as.numeric) %>%
  rename(countryCode="Country Code") %>%
  rename(indicator="Series Code") %>%
  rename(seriesName="Series Name")
  
wdi_tmp <-wdi %>% filter(countryCode %in% c("DEU","USA","GBR","JPN","RUS","IDN","POL","WLD","CHN"))

summary(wdi_tmp)

z <- translate%>%select("Indicator Name")
paged_table(z, options = list(cols.print = 10,cols.min.print=1))
```

## Bitcoin

W tej sekcji wczytano dane dotyczące bitcoina. Zbiór nie zawierał pustych wartości. Wartym odnotowania jest fakt, że zanotowane ceny w pewnych momentach wynoszą 0 dolarów.

```{r bitcoin_wiadomosci}
bchain_metadata %>%
  filter(code %in% c("MKPRU")) %>% 
  select(code, name)


summary(bchain_mkpru)
bchain_mkpru<- bchain_mkpru %>% 
  mutate(Date=as.Date(Date,format="%Y-%m-%d"))%>%
  filter(Value!=0)
gg <- ggplot(data=bchain_mkpru, aes(x=Date,y=Value)) + geom_line() 

ggplotly(gg)
```

# Badanie powiązań

## Ceny złota a cena bitcoina

W tym rozdziale badana będzie korelacja między cenami złota i kryptowaluty. Na poniższym wykresie można zobaczyć zależność ceny drogocennego metalu oraz Bitcoina. Jeżeli wartości byłyby w silnej korelacji, punkty na wykresie znajdowałyby się na jednej lub drugiej przekątnej wykresu.  Można zobaczyć, że dopiero od 2017 roku warto badać tę zależność. Niestety korelacja w tych latach nie jest znacząca, najwyższą przypada na rok 2019 i wynosi około 0,7. W pozostałych latach ciężko odnaleźć zależność.

```{r ceny_zlota_a_ceny_bitcona_interaktywny_wykres}
df <- bchain_mkpru %>% left_join(gp,c("Date"="g_date")) %>%
  select(Date, Value, g_usd)%>%
  filter(!is.na(Value) & !is.na(g_usd))

df2 <- df%>%
  mutate(month = format(Date, "%m"), year = format(Date, "%Y")) %>%
  group_by(month, year) %>%
  summarise_at(c("g_usd","Value"),mean, na.rm = TRUE) %>%
  rename(avgGold=g_usd,avgBit=Value)%>%
  filter(avgGold!=0 & avgBit!=0)%>%
  mutate(date = make_date(year=year, month=month))
  
gg <- ggplot(df2, aes(x=avgGold, y=avgBit,frame=year))+ geom_point()
ggplotly(gg)
```

```{r ceny_zlota_a_ceny_bitcona}
coeff <- 40
goldColor <-"green"
bitcoinColor<-"red"

ggplot(df, aes(x=Date))+
  geom_line(aes(y=g_usd), color=goldColor) +
  geom_line(aes(y=Value/coeff), color=bitcoinColor) +
  scale_y_continuous(
    name = "cena złota",
    sec.axis = sec_axis( trans=~.*coeff,name="cena bitcoina")
  ) +
  theme(
    axis.title.y = element_text(color = goldColor, size=13),
    axis.title.y.right = element_text(color = bitcoinColor, size=13)
  )+
  xlim(as.Date("2017-01-01",format="%Y-%m-%d"),as.Date("2021-09-29",format="%Y-%m-%d"))
```


```{r ceny_zlota_bitcona_korelacja}
df1 <- gp %>% select(g_usd,g_date) %>% rename(Date=g_date)
df2 <- df1%>% inner_join(bchain_mkpru)%>%
  group_by(year =year(Date)) %>%
  summarize(corel=cor(g_usd,Value))

ggplot(data=df2, aes(x=as.character(year), y=corel)) +
  xlab("year")+
  ylab("correlation")+
  geom_bar(stat="identity", width=0.2)

```

## Cena złota a waluty światowe

W tej sekcji badano korelację ceny złota pomiędzy kursami walut. Poniżej znajduje się tabelka z wynikami wszystkich walut. Warto zauważyć, że nie można było wyznaczyć korelacji z walutami: Bahrain.Dinar, Qatar.Riyal, Rial.Omani oraz U.S..Dollar. Jest to spowodowane tym, że ich wartość każdego pomiaru jest jednakowa.


```{r}
gp_tmp <- gp %>% select(g_date, g_usd) %>% rename(Date=g_date, Value=g_usd)
currency <- unlist(unique(cer[c("currency")]))

experiment <- data.frame(indicator=c(),corelation=c())

for(i in currency){
  tmp <- cer%>%filter(currency==i)%>%
   inner_join(gp_tmp)%>%drop_na(value,Value) 
  
  corelation <- cor(tmp[c("value")],tmp[c("Value")])
  
  tmp<-data.frame(i,corelation)
  colnames(tmp)<-c("currency","corelation")
  rownames(tmp) <- NULL
  experiment<- rbind(experiment,tmp)
}

e<-experiment %>% arrange(desc(corelation))
prettyTable(e)
```

## Cena złota a wskaźniki światowe

W tym eksperymencie badana była korelacja między cenami złota oraz wskaźnikami światowymi. Wymagało to obliczenia średniej ceny złota dla poszczególnych lat ponieważ wskaźniki rejestrowane były dla poszczególnych lat. Postanowiono również nie skupiać się na konkretnym kraju tylko na całości pomiarów. W praktyce oznaczało to wykorzystanie danych globalnych dla całego świata.

```{r ceny_zlota_a_swiatowe_wskazniki}
gpTmp <-gp %>% 
  mutate(year = format(g_date, "%Y")) %>%
  group_by(year) %>%
  summarise_at(vars(g_usd),list(avg = mean))%>%
  select(year,avg)%>%
  mutate_at("year", as.numeric)

wdiTmp <- wdi %>%
  filter(countryCode =="WLD")%>%
  select(year,developmentIndicators, seriesName ,indicator)

factor<- unlist(unique(wdiTmp[c("indicator")]))

experiment <- data.frame(indicator=c(),corelation=c())

for(i in factor){
  wdiInd <- wdiTmp%>% filter(indicator ==i) %>%
   inner_join(gpTmp,by="year")
  
  corelation <- cor(wdiInd[c("developmentIndicators")],wdiInd[c("avg")])
  
  tmp<-data.frame(i,corelation)
  colnames(tmp)<-c("indicator","corelation")
  rownames(tmp) <- NULL
  experiment<- rbind(experiment,tmp)

}
```
                  
<!-- GDP (current US$) https://jii.pm-research.com/content/3/1/83/tab-pdf-disaabled -->

```{r wskazniki_zloto_dodatnia_korelacja}
result1_experiment <- experiment %>% filter(corelation>0.9)
result1_experiment$description<-mapply(translateIndicator, result1_experiment$indicator)
prettyTable(result1_experiment %>% select(description, corelation))
```
Powyższa tabela prezentuje `r count(result1_experiment)` różnych wskaźników, które mają wysoki (powyżej 0.9) współczynnik korelacji z ceną złota.

```{r wskazniki_zloto_ujemna_korelacja}
result2_experiment <- experiment %>% filter(corelation< (-0.9))
result2_experiment$description<-mapply(translateIndicator, result2_experiment$indicator)
prettyTable(result2_experiment %>% select(description, corelation))
```
Powyższa tabela prezentuje `r count(result2_experiment)` różnych wskaźników, które mają wysoki (poniżej -0.9) współczynnik korelacji z ceną złota.


## Ceny złota a ceny akcji 

Poniższa tabela prezentuje zależności pomiędzy cenami złota oraz cenami spółki.

```{r ceny_zlota_a_ceny_akcji}
df1 <- gp %>% 
  select(g_date,g_usd) %>% 
  mutate(month = format(g_date, "%m"), year = format(g_date, "%Y"))%>% 
  group_by(month, year) %>%
  mutate(g_usd = na.aggregate(g_usd, FUN = mean,na.rm=TRUE))%>%
  mutate(Year = make_date(month=month,year=year))%>%
  select(Year,g_usd)

df2 <- spComposite %>%
  mutate(Year = make_date(month=month,year=year))

df3 <- df2 %>%
  inner_join(df1)%>%
  mutate(month = format(Year, "%m"), year = format(Year, "%Y"))

x<-cor(x=df3$g_usd, y=df3[!names(df3) %in% c("Year","g_usd","month","year")], use = "complete.obs" )
x <- as.data.frame(t(x))%>% rename(corelation=V1) %>% arrange(desc(corelation))

x<-rownames_to_column(x, "NAME")
prettyTable(x)
```

## Cena bitcoina oraz akcje spółki

Poniższa tabela prezentuje zależności pomiędzy cenami bitcoina oraz cenami spółki.

```{r ceny_bitcoina}
df1 <- bchain_mkpru %>%
  mutate(month = format(Date, "%m"), year = format(Date, "%Y"))%>%
  group_by(month, year) %>%
  mutate(Value = na.aggregate(Value, FUN = mean,na.rm=TRUE))%>%
  mutate(Year = make_date(month=month,year=year))%>%
  select(Year,Value)%>%select(-c("month","year"))
  
df2 <- spComposite %>% mutate(Year = make_date(month=month,year=year))%>%select(-c("month","year"))

df3 <- df2 %>% inner_join(df1)%>%select(-c("month","year"))

x <- cor(x=df3$Value, y=df3[!names(df3) %in% c("Year","Value")], use = "complete.obs" )
x <- as.data.frame(t(x))%>% rename(corelation=V1) %>% arrange(desc(corelation))
 
x<-rownames_to_column(x, "NAME")
prettyTable(x)
```

## Cena bitcoina oraz inne waluty

Poniższa tabela prezentuje zależności pomiędzy cenami bitcoina oraz kursami walut.

```{r bitcoin_vs_inne_waluty}

bp <- bchain_mkpru
currency <- unlist(unique(cer[c("currency")]))

experiment <- data.frame(indicator=c(),corelation=c())

for(i in currency){
  tmp <- cer%>%filter(currency==i)%>%
   inner_join(bp)%>%drop_na(value,Value) 
  
  corelation <- cor(tmp[c("value")],tmp[c("Value")])
  
  tmp<-data.frame(i,corelation)
  colnames(tmp)<-c("currency","corelation")
  rownames(tmp) <- NULL
  experiment<- rbind(experiment,tmp)
}

e<-experiment %>% arrange(desc(corelation))
prettyTable(e)
```

## Cena bitcoina a wskaźniki światowe

Poniższa tabela prezentuje zależności pomiędzy cenami bitcoina oraz wskaźnikami światowego rozwoju.

```{r bitcoin_wskazniki}
bp <- bchain_mkpru

df2 <- bchain_mkpru%>%
  mutate(year = format(Date, "%Y")) %>%
  group_by(year) %>%
  summarise(avgBit= mean(Value)) %>%
  transform(year = as.numeric(year))

wdiTmp <- wdi %>%
  filter(countryCode =="WLD")%>%
  select(year,developmentIndicators, seriesName ,indicator)


factor<- unlist(unique(wdiTmp[c("indicator")]))
experiment <- data.frame(indicator=c(),corelation=c())

for(i in factor){
  wdiInd <- wdiTmp%>% filter(indicator ==i) %>%
   inner_join(df2,by="year")

  corelation <- cor(wdiInd[c("developmentIndicators")],wdiInd[c("avgBit")])
  tmp<-data.frame(i,corelation)
  colnames(tmp)<-c("indicator","corelation")
  rownames(tmp) <- NULL
  experiment<- rbind(experiment,tmp)
}

result3_experiment <- experiment %>% filter(corelation>0.9)
result3_experiment$description<-mapply(translateIndicator, result3_experiment$indicator)
prettyTable(result3_experiment %>% select(description, corelation))
```
# Przewidywanie cen

## Wybór i wizualizacja atrybutów

W tej części skupiono się na przewidywaniu cen złota, ponieważ wartości tego zbiór posiadały większą korelację ze zbiorem kursów walut w porównaniu do cen kryptowaluty. W tym celu wykorzystano poniższe dane

* cen spółek:
  + CPI
  + Real.Earnings
  + Dividend
* wskaźniki światowe:
  + GDP (current US$)
* kursy walut:
  + Australian.Dollar
  + Brunei.Dollar
  

Ze zbioru wskaźników światowych Wykorzystano wskaźnik GDP (current US$). Jest to wskaźnik ekonomiczny, który można wykorzystać do przewidywania cen złota ([źródło](https://jii.pm-research.com/content/3/1/83)).
  
```{r wizualizacja_wybranych_atrybutow_GPD}
df_wld <- wdi %>%
  filter(countryCode=="WLD" & indicator=="NY.GDP.MKTP.CD") %>%
  rename(GPDpc=developmentIndicators)%>%
  select(GPDpc, year)

gg <- ggplot(data=df_wld, aes(x=year,y=GPDpc)) + 
  geom_line()+
  ggtitle("GPD")
ggplotly(gg)
```

Poniższy macierz przedstawia korelację wszystkich dostępnych wartości ze zbioru indeksów giełdowych. W celu uniknięcia wykorzystywania nadmiarowej ilości danych nie wykorzystywano atrybutów, które w poniższej macierzy na przecięciu mają korelację równą 1. W związku, z czym wykorzystano tylko: Dividend, CPI oraz Real.Earnings.

```{r wizualizacja_wybranych_atrybutow_gielda_korelacja}
tmpdf <- spComposite %>% select(-c(month,year))
corr <- round(cor(tmpdf), 1)
ggcorrplot(corr, type = "lower", lab = TRUE)
```

Wizualizacja wybranych atrybutów indeksów giełdowych.

```{r wizualizacja_wybranych_atrybutow_gielda}
df_stonks <- spComposite %>% 
  select(year, month, Dividend, CPI, Real.Earnings)%>%
  mutate(year=as.integer(year), month=as.integer(month))

gg <- ggplot(data=df_stonks, aes(x=year,y=Dividend)) + 
  geom_line()+
  ggtitle("Dividend")
ggplotly(gg)
  
gg <- ggplot(data=df_stonks, aes(x=year,y=CPI)) + 
  geom_line()+
  ggtitle("CPI")
ggplotly(gg)
  
gg <- ggplot(data=df_stonks, aes(x=year,y=Real.Earnings)) + 
  geom_line()+
  ggtitle("Real.Earnings")
ggplotly(gg)

```
Do utworzenia regresora wykorzystano dwie waluty Australian.Dollar oraz Brunei.Dollar. Dolar brunejski został wybrany, ponieważ charakteryzował się największą siłą korelacji. Dolar australijski natomiast również miał bardzo wysoką korelację. Nie wykorzystano natomiast rupii pakistańskich (Pakistani.Rupee) ani korony islandziej (Icelandic.Krona), ponieważ miały one więcej wartości nieustalonych.

```{r wizualizacja_wybranych_atrybutow_waluty}
df_cur_Australian.Dollar <- cer %>% filter(currency %in% c("Australian.Dollar"))%>%
  rename(Australian.Dollar=value) %>% select(Date, Australian.Dollar)
df_cur_Brunei.Dollar <- cer %>% filter(currency %in% c("Brunei.Dollar"))%>%
  rename(Brunei.Dollar=value) %>% select(Date, Brunei.Dollar)
df_cur <- merge(df_cur_Australian.Dollar, df_cur_Brunei.Dollar, by="Date")

gg <- ggplot(data=df_cur, aes(Date)) + 
  geom_line(aes(y = Brunei.Dollar, colour = "Brunei.Dollar"))+
  geom_line(aes(y = Australian.Dollar, colour = "Australian.Dollar"))+
  ggtitle("Waluty")+
  ylab("Value")
ggplotly(gg)
```

W celu uzyskania tylko rekordów, które mają wszystkie dane zdecydowano się na łączenia typu inner join. W poprzednich krokach pozbyto się wartości pustych albo je uzupełniono. W konsekwencji powstały zbiór nie będzie zawierał wartości nieznanych.  

```{r predykcja_cen_zlota_przygotowanie_danych}
df_gold <- gp %>%
  select(g_date,g_usd) %>% rename(Date=g_date)

all_ <- df_gold %>% inner_join((df_cur)) %>%
  mutate(month =as.integer(format(Date, "%m")), year =as.integer( format(Date, "%Y")))%>%
  inner_join(df_stonks, by = c("year" = "year", "month" = "month"))%>%
  inner_join(df_wld, by=c("year"="year")) %>%select(-c(year, month))
summary(all_)

all_together <- all_ %>% select(-c(Date))

```
Sumarycznie powstało `r count(all_)` rekordów.

## Tworzenie modelu
Jako model decyzyny wykorzystano Cubist.

```{r predykcja_cen, cache=TRUE}

set.seed(9)

inTraining <- 
    createDataPartition(
        y = all_together$g_usd,
        p = .75,
        list = FALSE)

training <- all_together[ inTraining,]
testing  <- all_together[-inTraining,]


grid <- expand.grid(committees = c(1, 10, 50, 100), neighbors = c(0, 1, 5, 9))

model <- train(g_usd ~ .,
               data = training,
               method = "cubist",  # ctree>lm
               trControl = trainControl(method = "cv"),
               tuneGrid = grid)

model
```

## Ewaluacja modelu

```{r sprawdzanie_na_zbiorze_testowym}
predictions <- predict(model, testing)
postResample(pred = predictions, obs = testing$g_usd)

tmp<- testing
tmp$pred<-predictions
tmp<-tmp%>%select(g_usd,pred)
head(tmp)
```
Powyższy fragment przedstawia faktyczne wartości oraz przykładowe predykcje.

```{r analiza_waznosci_atrybutow}
gbmImp <- varImp(model, scale = FALSE)
plot(gbmImp)
```

Powyższy wykres przedstawia wagę poszczególnych atrybutów. Okazuje się, że w najmniejszym stopniu do predykcji przyczynił a się wartość światowego PKB, a w największym wartość Divident ze zbioru miesięcznych wyników S&P Composite.

